臺灣高等法院刑事裁定
109年度交聲再字第21號
再審聲請人
即受判決人  呂偉峰


上列聲請人因過失傷害案件，對於本院109年度交上易字第130號
，中華民國109年6月30日第二審確定判決（臺灣桃園地方法院10
8年度交易字第47號，起訴案號：臺灣桃園地方檢察署107年度偵
字第31535號），聲請再審，本院裁定如下：
    主  文
再審之聲請駁回。 
    理  由
一、聲請意旨略以：再審聲請人即受判決人呂偉峰（下稱聲請人
    ）聲請再審：
　㈠聲請人在大園交通隊作筆錄時，業已陳稱：聲請人行進方向
    左方斜白線上有整排的停車，阻擋聲請人視線等語，但開了
    三次庭後都沒有得到正式回覆，且法院判決都認定道路無障
    礙、視線良好，是否有些問題。並提出桃園市政府車輛行車
    事故鑑定會桃市鑑0000000案鑑定意見書第二頁為佐。
　㈡又聲請人車子進入主幹道前，已先行停下觀看是否前後無車
    ，待確認無來車，方進入主幹道行駛，其後因為道路斜彎，
    告訴人潘文昌在無法跨中線超車的情形下，從左方超速超車
    ，才會撞上聲請人車子左側。當時潘文昌車速比聲請人快，
    且看到潘文昌車上有孩子的安全帽，才會覺得告訴人是趕著
    要去接小孩，才超速超車。關於潘文昌車速乙節，告訴人在
    大園交通隊時表示：時速60公里云云，但在鑑定、法院開庭
    時卻改口：時速50公里云云，可見潘文昌經常行駛此路線，
    瞭解此路段速限為為50公里，而時速60公里為超速，從而改
    口。潘文昌對車禍很內行，還會自己申請強制險理賠，盼法
    官大人體恤民情查清事故，讓事情能夠有個好的結局云云。
二、按有罪之判決確定後，因發現新事實或新證據，單獨或與先
    前之證據綜合判斷，足認受有罪判決之人應受無罪、免訴、
    免刑或輕於原判決所認罪名之判決者，為受判決人之利益，
    得聲請再審；所謂新事實或新證據，指判決確定前已存在或
    成立而未及調查斟酌，及判決確定後始存在或成立之事實、
    證據，刑事訴訟法第420條第1項第6款、第3項分別定有明文
    。又所謂發現之新事實、新證據，不以該事證於事實審法院
    判決前已存在為限，縱於判決確定後始存在或成立之事實、
    證據，亦屬之。惟須該事證本身可單獨或結合先前已經存在
    卷內之各項證據資料，予以綜合判斷觀察，認為足以動搖原
    有罪之確定判決，而為受判決人無罪、免訴、免刑或輕於原
    判決所認罪名之判決者，始得聲請再審。倘未具備上開要件
    ，即不能據為聲請再審之原因（最高法院104年度台抗字第2
    31號刑事裁定意旨參照）。是倘無法產生合理懷疑，不足以
    動搖原確定判決所認定之事實者，仍非法之所許。從而，聲
    請人依憑其片面、主觀所主張之證據，無論新、舊、單獨或
    結合其他卷存證據觀察，綜合判斷之評價結果，如客觀上尚
    難認為足以動搖第二審確定判決所認定之事實者，無准許再
    審之餘地（最高法院104年度台抗字第125號裁定意旨參照）
    。
三、經查：
　㈠本院109年度交上易字第130號判決（下稱原確定判決）係以
    證人即告訴人於警詢及偵訊時之證述、衛生福利部桃園醫院
    診斷證明書、道路交通事故現場圖、道路交通事故調查報告
    表㈠、㈡、現場監視器錄影畫面，並經第一審勘驗做成勘驗筆
    錄等為綜合判斷，而認定聲請人於107 年4 月5 日下午5 時
    55分許，駕駛車號0000－00 號自用小貨車，沿桃園市大園區
    中正東路1 段756 巷往中正東路1 段方向行駛，途經中正東
    路1 段756 巷與中正東路1 段之交岔路口時，竟疏未注意暫
    停禮讓幹線道車先行即貿然右轉，適潘文昌騎乘車號000－00
    0 號普通重型機車，沿中正東路1 段往中壢方向亦未減速慢
    行及未作隨時停車之準備而行駛至上開交岔路口見狀反應不
    及，機車車頭撞擊聲請人駕駛車輛之左方車頭，潘文昌因而
    人車倒地，並受有右側肩挫傷併旋轉肌袖破裂和關節唇盂受
    傷、右肩和肘、右腰和左手多處擦傷等傷害，因而論以修正
    前刑法第284條第1項過失傷害罪，業已於原確定判決內詳予
    敘明認定之理由及證據，並對聲請人之辯解詳予指駁，且說
    明捨棄不採之理由，有原確定判決在卷足憑，並經本院調取
    原確定判決全卷核閱無訛。
　㈡聲請意旨㈠主張：現場左方斜白線上整排停車阻擋視線一節，
    然：
　　1.由現場照片編號17（見偵字卷第11頁背面）可知：由聲請
      人行進方向言，其駛出之路口左、右方均繪有白色斜線區
      ，路口左方斜線上並有與潘文昌行進方向相同之路邊停車
      情形，然該斜線區經停車後，車輛並未佔據全部斜線區，
      與斜線區外緣線尚有相當之寬度，而斜線區外緣線更與路
      面邊線留有距離等情。而肇事現場，被害人騎乘車道車道
      寬3.5公尺，肇事後聲請人之藍色小貨車車尾距離中正東
      路一段往中壢方向進入交叉路口端停者現為17.22公尺，
      小貨車車體左前後角距離中正東路一段往中壢方向內側與
      外側車道分道線虛擬延伸線為3.8公尺等情，有交通事故
      現場圖附卷可查（見偵查卷第6頁），且潘文昌騎乘之機
      車並非緊緣面邊線、而係於正常車道內、離路面邊線更有
      相當之距離，此亦有雙方撞擊截圖畫面在卷可查（見偵查
      卷第12頁，照片編號19-21）。故縱潘文昌行進方向側之
      斜線區確實停有車輛，然僅需於路口處停等，該等停放之
      車輛並無法阻擋聲請人進入交叉路口時觀察潘文昌行進之
      視線。
　　2.再觀之原審勘驗卷內監視器錄影光碟、與擷取畫面相互勾
      稽，結果略以：聲請人行經之路口明顯掛有「前有幹道」
      之警示標誌，而被告駕駛藍色小貨車於交叉路口右轉之際
      ，即與被告欲轉入之道路、直行中之告訴人機車發生碰撞
      ，而由現場藍色小貨車之車尾燈可知，藍色小貨車於轉彎
      前、轉彎時，車輛進行減速、停止時即會亮起之煞車燈均
      未亮起，亦無任何方向燈啟亮，直至發生碰撞後，藍色小
      貨車之煞車燈始亮起等情，有原審勘驗筆錄（見交易卷第
      90頁）、畫面截圖（見偵字卷第12頁正反面）在卷可稽，
      又經潘文昌證稱：聲請人駛出路口時並未見有何停下或減
      速等語（見交易字卷第167頁），是可認聲請人駛出路口
      之際除未打方向燈外，且未踩煞車減速、或停等，則聲請
      人並無觀察左側幹道車輛狀況，遑論禮讓左側直行車輛之
      行為。
　　3.綜上所述，以卷內現場照片、監視器畫面截圖相參，並無
      聲請人視線遭阻擋之情。而以聲請人於路口並無任何觀察
      之情相參，無論現場視線有否遭阻擋，聲請人均係貿然右
      轉，亦無礙於聲請人於支線道右轉時，貿然右轉、未暫停
      讓幹線道直行車先行之過失責任認定。經綜合判斷後，實
      難認被害人來向側斜線區有停放車輛，足以動搖原確定判
      決所為認定之事實，而得為受判決人更有利判決之結果，
      自非屬足生影響於判決之重要證據漏未審酌。
　㈢聲請意旨㈡主張：潘文昌超速云云，而聲請人所指潘文昌曾於
    他處表明車速為60云云，並未提出任何證據以實其說，亦未
    指出有何等新證據存在、或原審漏未斟酌之證據。而關於潘
    文昌之車速部分，業經原審判決載明，經酌參潘文昌之證述
    、及現場速限狀況，而難認有何超速之情（見本院原判決第
    3頁），原審判決更敘明：以潘文昌行經無號誌之交岔路口
    ，未減速慢行作隨時停車之準備，未減速慢行即貿然駛入路
    口而發生碰撞，而認定潘文昌與有過失明確（見原判決第4
    頁），是聲請人此部分所指係就原確定判決所認定之事實再
    行爭執，而無認有足以動搖原確定判決所為認定。況由現場
    機車倒地刮地痕長約7.4公尺等情，有交通事故現場圖在卷
    可稽（見偵查卷第6頁），而依據美國北佛羅里達州大學警
    察科技管理學院於事故重建分析所採用機車刮地之阻力係數
    為0.53至0.65計算，未含撞擊時所產生之能量損失者，換算
    倒地瞬間車速為時速31.56至34.95公里，亦無法為潘文昌超
    速之認定。且聲請人另稱「潘文昌車上掛有小孩安全帽、所
    以趕著去接小孩，故而超速」，然車上備有小孩安全帽原因
    多有，非僅「要去接小孩」一途，更非可由「接小孩」逕與
    推論「必定超速」，是聲請人所言純屬個人臆測，亦非合於
    「足生影響於判決之重要證據漏未審酌」之再審要件。況倘
    聲請人鄰近路口之際，以其進入路口之速度不快之情形下，
    佐以肇事時日間有光線，路口雖有停放車輛，但仍留有相當
    距離使聲請人得以觀察被害人行進路線車輛，認被告應有足
    夠時間提高警覺而於發現被害人時迴避、禮讓，是聲請人為
    支線道，進入交叉路口未減速觀察，其未禮讓幹道直行之被
    害人之行為，仍難免過失刑責。縱令被害人更有超速10公里
    而加重其過失，亦屬民事訴訟中得以主張被害人自負部分責
    任之問題，仍不得免除聲請人之刑事責任。而由先前已經存
    在卷內之各項證據資料，予以綜合判斷觀察，被害人是否有
    超速，尚不足以動搖原有罪之確定判決，而為受判決人無罪
    、免訴、免刑或輕於原判決所認罪名之判決，即不能據為聲
    請再審之原因。
四、綜上所論，再審聲請人所提聲請再審之事由，與現行刑事訴
    訟法第420條第1項第6款之要件不符，因此本件再審之聲請
    ，核無理由，應予駁回。
據上論斷，應依刑事訴訟法第434 條第1 項，裁定如主文。
中　　華　　民　　國　　109 　年　　12　　月　　3 　　日
                  刑事第十二庭審判長法  官  陳如玲
                                    法  官  蔡如惠
                                    法  官  郭惠玲
以上正本證明與原本無異。
不得抗告。
                                    書記官  賴尚君
中　　華　　民　　國　　109 　年　　12　　月　　3 　　日